臺灣基隆地方法院交通事件裁定　　　　 95年度交聲字第219號
移送機關　　交通部公路總局臺北區監理所基隆監理站
聲 請 人
即異議人　　友瑞通運有限公司
代 表 人　　甲○○
上列受處分人因違反道路交通管理處罰條例案件，對於交通部公
路局台北區監理所基隆監理站所為之基監字第裁42-C00000000號
處分，聲明異議，本院裁定如下：
    主  文
原處分撤銷。
友瑞通運有限公司 不罰。
    理  由
一、聲請意旨略以：警方舉發屬於異議人友瑞通運有限公司所有
    之車號2J-615號曳引車於民國95年7月7日凌晨2時3分許，由
    司機蔡永皓駕駛，行經西濱快速道路林口段時，重覆使用行
    車紀錄卡，原處分機關即交通部公路總局臺北區監理所基隆
    監理站據而依道路交通管理處罰條例第18條之1第3項即「未
    依規定使用行車紀錄器致無法正確紀錄資料」之規定處罰；
    然異議人之上開曳引車所使用之行車紀錄卡並無重覆使用而
    致無法判讀之情形，爰提出本件異議。
二、經查：異議人為警舉發後，即向原處分機關依法提出違規陳
    述單，陳述上開曳引車所使用之行車紀錄卡並無重覆使用之
    情形，要求原處分機關查覆，經原處分機關請原舉發之警員
    吳榮輝所屬台北縣警察局新莊分局代為查覆，該分局於民國
    95年8月7日以北縣警新交字第0950030077號回覆異議人及原
    處分機關，然該函除仍重申異議人之上開曳引車之行車紀錄
    卡重覆使用外，並無作任何實質查覆，此有該函1紙附卷可
    稽，原處分機關在為本件裁決前未再將扣案之行車紀錄卡為
    任何之實質判讀，亦未送交任何有能力判讀之公私立機關判
    讀，以確定本件被舉發之上開曳引車使用之行車紀錄卡是否
    有「無法正確紀錄資料」之情形，即遽作出本件裁決，實已
    失去被舉發人可依規定向裁決機關申覆之意義，若被裁決人
    因各種因素而未能在期限內向法院交通法庭提出異議，而原
    裁決機關又因未實質查核案情內容，因而使錯誤之裁決處分
    確定，則因之惹起民怨，在所難免，原裁決機關任由己成為
    舉發機關之橡皮圖章，尤已失國家分官設職之本意，凡此均
    有違法治國原則之行政法最高法理，凡我國家機關不可不慎
    ，核先敘明。次查，原處分機關既未對扣案之行車紀錄卡作
    出實質判讀，本院96年1月3日審理庭時，乃依異議代表人甲
    ○○之所請，傳喚為異議人所屬曳引車之行車紀錄器作常規
    審驗之樺統有限公司職員即證人乙○○到庭作證，其證稱「
    我現在看到這張行車紀錄卡影本，可以判斷出來，這張行車
    紀錄卡並沒有重複使用，我們公司是代理YAZAKI公司的行車
    紀錄器，本公司代理的行車紀錄器所使用的行車紀錄卡有一
    天份，也有七天份的，七天份的每天都會自動換卡來讀，因
    為要配合自動換卡，所以本公司行車紀錄卡雖然都是24小時
    制的，但是會預留2個鐘頭到26小時以備割紙換卡之用，經
    我看到本案的行車紀錄卡影本發現這是屬於一天份的行車紀
    錄卡，一天份和七天份的行車紀錄卡不一樣，我看得出來。
    由本案行車紀錄卡影本看出來，本案車輛是95年7月6日上午
    8 時25分開始裝卡使用，最初顯示的速度是每小時30公里，
    然後該卡一直用到95年7月7日凌晨0時許，在用到前開所述
    預留2個鐘頭的部分，最後顯示的時間是在凌晨1時50分，最
    後的速度是從時速80公里降至20公里，因為從凌晨1時50分
    至早上8時25分這段期間的紀錄還是空白的，所以並沒有重
    複使用的情形，如到該日上午8時25分還繼續使用的話，就
    是重複紀錄。」等語，本院經該證人當庭解讀扣案行車紀錄
    卡影本（原本已為原處分機關遺失，按本案尚在爭議期間未
    確定時，原處分機關即已遺失扣案行車紀錄卡原本，若該卡
    影本無從判讀，復無從調得原本審閱，導致案情無法明朗，
    豈非嚴重疏失），已可輕易判讀警員舉發時之2J-615號曳引
    車之車速，本院亦以紅筆在卷附之行車紀錄卡影本標示各項
    數據在案可據，是本案之行車紀錄卡之使用並無「無法正確
    紀錄資料」之情形。復查，證人乙○○為上開證述後，本院
    又當庭請本件原處分機關承辦人劉天佑、舉發警員吳榮輝表
    示意見，證人劉天佑陳稱「本案從舉發單上看到的是重複使
    用，本站沒有專業人員可以鑑定，我現在沒有辦法知道交通
    部有無有效的規則或函示行車紀錄卡必須在凌晨0時更換，
    我要回去找，再呈報法院。」等語，證人吳榮輝則陳稱「我
    們有洽詢過監理站，監理站給我們的答覆是行車紀錄卡必須
    在凌晨0時更換，所以我們才會依據此答覆舉發本案，經過
    證人乙○○講解之後，我可以看得出來，我舉發當時被舉發
    曳引車的時速。」等語，證人吳榮輝並當庭提出經台北縣警
    察局局長信箱處理小組回覆之電子郵件，其中內容以「經詢
    交通部公路總局臺北區監理所，行車紀錄卡確為限當日使用
    （0時至24時），亦即如於95年10月19日20時裝置，該卡僅
    可使用至95年10月19日24時止，自95年10月20日0時起需另
    行裝置新卡使用。」然則，交通部公路總局臺北區○○○○
    道路交通管理處罰條例第18條之1第3項所作之上開解釋至屬
    無理，若行車紀錄卡於95年10月19日23時59分裝置，依上開
    解釋豈非亦至95年10月20日0時起即須另行裝置新卡使用？
    該機關對法令之曲解至此，無怪乎駕駛人違規時反責怪執法
    機關擾民！本院於案件審理時自不受此項違背法令之解釋之
    拘束。末以，道路交通管理處罰條例第18條之1第3項係規定
    「未依規定保存行車紀錄卡或未依規定使用、不當使用行車
    紀錄器致無法正確記錄資料者，處汽車所有人新臺幣九千元
    以上一萬二千元以下罰鍰。違反前三項之行為，應責令其參
    加臨時檢驗。」故所謂未依規定保存、未依規定使用、不當
    使用行車紀錄器、卡，均須「致無法正確紀錄資料」，任何
    行政機關發布之行政命令、行政規則、函釋，凡與此相違者
    ，均屬違背法律明確規定，而屬當然無效，本院則於本裁定
    前已遍查所有行政命令、行政規則，並無針對行車紀錄卡應
    如何正確使用之行政命令、行政規則；況依上所述，本案之
    行車紀錄卡可以正確判讀，無「致無法正確紀錄資料」之情
    形，即使行政機關果有何等行政命令、行政規則忽視道路交
    通管理處罰條例第18條之1第3項規定須「致無法正確紀錄資
    料」始加處罰之要求，而強行規定至凌晨0時不換行車紀錄
    卡者即依該規定處罰，該行政命令、行政規則亦屬當然無效
    ，本院當然不予適用，此為相關之交通主管行政機關應注意
    者。綜上，本件異議人之異議為有理由，應由本院將原處分
    撤銷，自為裁定如主文第二項所示。
據上論斷，應依道路交通案件處理辦法第二十條前段，裁定如主
文。
中　　華　　民　　國　　96　　年　　1 　　月　　12　　日
                  交通法庭法    官  曾雨明
以上正本證明與原本無異。
對於本件裁定如有不服，應於送達後5日內， 向本院提出抗告書
狀，敘述抗告之理由，抗告於臺灣高等法院。
中　　華　　民　　國　　96　　年　　1 　　月　　16　　日
                          書 記 官  王靜敏
